【裁判字號】    92,上訴,993
【裁判日期】    920729
【裁判案由】    殺人未遂
【裁判全文】
臺灣高等法院臺中分院刑事判決             民國九十二年度上訴字第九九三號
    上  訴  人
    即  被  告  戊○○
    指定辯護人  本院公設辯護人  丁○○
    上  訴  人
    即  原  審
    公設辯護人  賴忠杰
右上訴人等因被告殺人未遂案件，不服臺灣臺中地方法院中華民國九十二年四月二十
四日第一審判決（民國九十二年度訴字第七○八號，起訴案號：臺灣臺中地方法院檢
察署民國九十二年度偵字第二五二六號），提起上訴，本院判決如左：
    主      文
上訴駁回。
    事      實
一、戊○○於民國（下同）九十二年一月十九日二十一時許，在臺中縣新社鄉崑山活
    動中心，因乙○○恥笑其素行不良、年紀大還想加入守望相助隊，竟憤而萌生殺
    意，返回附近家中拿取其所有鐵柄長約四台尺之半彎型鐮刀及可藏放在身上之小
    型尖刀各一支，再至該活動中心後方空地，伺乙○○單獨從化妝室出來時，立即
    持該鐮刀朝乙○○砍去，因乙○○閃避得宜，僅劃破外套而未砍中身體，且與乙
    ○○雙雙跌倒在地，鐮刀亦脫離手中，戊○○旋再撿拾該鐮刀欲繼續砍殺，惟經
    適到現場之李東峰、黃明標（戊○○之弟）發現阻擋，李東峰並將該鐮刀奪下丟
    到旁邊草叢裡，戊○○殺意甚堅，至此仍不罷手，迅從身上取出該支預藏之小型
    尖刀，朝乙○○背後猛刺一刀，致乙○○背部受有穿刺傷寬三公分，深七點五公
    分，深及脊椎橫突骨膜，李東峰、黃明標見狀繼續勸阻，戊○○方停手未續刺殺
    ，而乙○○經送醫急救亦無生命危險，始未得逞，嗣經他人報警當場逮獲，並扣
    得前揭鐮刀一支，另該支刺傷乙○○之尖刀於混亂中經戊○○丟棄遍尋未獲。
二、案經告訴人乙○○訴由臺中縣警察局東勢分局報請臺灣臺中地方法院檢察署檢察
    官偵查起訴。
    理      由
一、訊據上訴人即被告（下稱被告）戊○○矢口否認有殺害告訴人乙○○之故意及行
    為，辯稱：當天伊僅持鐮刀至現場欲教訓告訴人出一口氣，因砍了一刀未著不慎
    跌倒，可能因此而傷到告訴人，伊僅係要教訓被害人，並無殺人犯意，故伊僅攜
    帶一把長鐮刀，並未預藏小尖刀，況且伊手無法握緊東西，更無使用小尖刀之可
    能云云。惟查右揭事實，業據告訴人於警訊、偵查中及原審審理時指訴綦詳，核
 與證人黃明標、李東峰所陳述之情節相符，並有告訴人外套被劃破、背部受傷之
    照片四幀（參偵卷第二二－第二三頁）、東勢鎮農會附設農民醫院出具之診斷證
    明書一紙（參偵卷第二一頁）附卷可稽，及扣案之鐮刀一支足憑。訊之證人即醫
    師丙○○於本院證稱：被害人所受傷害與診斷書相符，依據病歷所載，該傷口應
    係尖型水果刀所致，而非扣案之鐮刀等語。又起訴書雖載：「鐮刀經他人搶走後
    ，又返回家中拿取所有尖刀，在上開活動中心後方，持該尖刀由背後猛刺乙○○
    背部一刀‧‧‧戊○○亦隨即為人報警逮獲，扣得鐮刀、尖刀各一把」，然告訴
    人供稱：「（問：被告拿鐮刀沒砍到你皮肉之後，你的背部又在何時被砍了一刀
    ？）緊接著」、「（問：隔多久你的背部又被砍？）立即」等語，當天逮獲被告
    之警員陳奕文證稱：「（問：鐮刀怎麼扣案？）巡邏隊員到場時候守望相助隊人
    員已經將被告及黃明標、李東峰控制在現場，鐮刀已經撿到現場」、「（問：做
    完筆錄後回到被告家查出短刀？）李東峰指證有疑似藍波刀，訊問到兩點多才到
    他家的櫥櫃搜出那把刀」等語，證人李東峰、黃明標均證稱：「（問：是否被告
    撿不到該把鐮刀，立即拿出身上的尖刀刺傷乙○○？）是的」、「（問：乙○○
    受傷後被告是否回過家？）沒有，被告手也有受傷，我們想開車帶他去敷藥，車
    子一轉到大門就被守望相助隊員及警察圍住」、「（問：那尖刀怎會在被告家裡
    被查到？）其實被告刺乙○○的是另外一把刀，現在已不知去向，扣案的水果刀
    是被告隨便交出來的」等語（以上見原審九十二年三月二十七日、四月十七日審
    判筆錄），足徵被告持鐮刀砍下，鐮刀離手，至告訴人乙○○背部流血，係一連
    串接續之動作，且被告自行為起迄被警逮獲止，未有再返家之動作，是以被告不
    可能將行兇之尖刀攜回家中置放，其應係拿取鐮刀同時即預藏小型尖刀一支，非
    鐮刀被搶後，再回家拿取尖刀，員警事後在被告家中扣得之尖刀，顯非供本件犯
    罪所用之物；再經勘驗該把鐮刀結果，刀柄長約四台尺，刀口呈半彎型，刀鋒甚
    為銳利，係極易傷人身體取人性命之兇器，而被告同時攜帶鐮刀、尖刀各一支，
    於鐮刀揮砍不著，立即以尖刀刺殺之，其設想可謂週到，其殺意之堅，灼然可見
    ，且本件因適李東峰、黃明標到場阻止，始未釀成巨禍，故未能因被告僅刺中告
    訴人一刀，即謂其無殺人之犯意，況告訴人被刺之部位，內有人體重要之器官，
    非屬四肢非要害處，此亦徵被告非僅有傷害教訓之意思。被告所辯係屬卸責之詞
    ，不足採信，本件事證明確，被告犯行應堪認定。
二、核被告所為，係犯刑法第二百七十一條第二項、第一項之殺人未遂罪，依同法第
    二十六條前段減輕其刑。原審適用刑法第二百七十一條第一項、第二項、第二十
    六條前段、第三十八條第一項第二款之規定，審酌被告係受告訴人言語刺激，一
    時失慮而觸法、犯後屢表悔意請求告訴人原諒，及告訴人所受之危害幸不嚴重等
    一切情狀，量處有期徒刑伍年，其認事、用法及量刑，並無不當，被告上訴意旨
    否認犯罪，被告原審公設辯護人上訴意旨認被告無殺人之犯意，指摘原判決不當
    ，均為無理由，應予駁回。扣案之鐮刀一支，係被告所有供本犯行所用之物，此
    經其陳明在卷，依刑法第三十八條第一項第二款之規定，併予宣告沒收，又被告
    刺傷告訴人之尖刀因未扣案，且經被告丟棄遍尋不著，故未併為沒收之宣告，再
    扣案之另把尖刀，與本案無關（詳如前述），非能併為沒收，附此敘明。
三、據上論斷，應依刑事訴訟法第三百六十八條，判決如主文。
本案經檢察官甲○○到庭執行職務。
中      華      民      國      九十二     年     七      月   二十九   日
                                臺灣高等法院臺中分院刑事第九庭
                                      審判長法  官  陳  筱  珮
                                            法  官  趙  春  碧
                                            法  官  吳  重  政
右正本證明與原本無異。
如不服本判決應於收受送達後十日內向本院提出上訴書狀，其未敘述上訴之理由者並
得於提起上訴後十日內向本院補提理由書（均須按他造當事人之人數附繕本）。
                                            書記官  林  育  德
中      華      民      國      九十二     年     七      月   三十一   日
附錄：
刑法第二百七十一條第一項、第二項：
殺人者，處死刑、無期徒刑或十年以上有期徒刑。
前項之未遂犯罰之。
                                                                        Ｒ


司法院資訊處製作；財團法人民間司法改革基金會備份。
